【裁判字號】    96,訴,4446
【裁判日期】    970704
【裁判案由】    毒品危害防制條例
【裁判全文】
臺灣板橋地方法院刑事判決              96年度訴字第4446號
公  訴  人  臺灣板橋地方法院檢察署檢察官
被      告  乙○○
                  （現於台灣台北看守所附設勒戒所強制戒
            甲○○
                  （現於台灣台北看守所附設勒戒所強制戒
共      同
選任辯護人  舒建中律師
上列被告等因毒品危害防制條例案件，經檢察官提起公訴（96年
度偵字第25872 、25873 號），及併案審理（97年度偵字第187
號），本院判決如下：
    主  文
乙○○、甲○○共同販賣第一級毒品，各處有期徒拾伍年；扣案
之海洛因（驗後合計淨重零點玖陸公克）沒收銷燬之，上開毒品
外包裝袋伍個、電子磅秤壹臺、分裝杓伍支、分裝袋壹包及行動
電話參支（含0000000000號、0000000000號及0000000000號SIM
卡各壹張）均沒收之，因犯罪所得之財物新臺幣仟元沒收之，
如全部或一部不能沒收時，以其財產抵償之。又共同販賣第二級
毒品，各處有期徒刑柒年；扣案之甲基安非他命（驗後合計毛重
伍點貳伍公克）沒收銷燬之，前開毒品外包裝袋肆個、電子磅秤
壹臺、分裝袋壹包及行動電話參支（含0000000000號、00000000
00號及0000000000號SIM 卡各壹張）均沒收之，因犯罪所得之財
物新臺幣仟元沒收之，如全部或一部不能沒收時，以其財產抵
償之。又共同販賣第二級毒品，各處有期徒刑柒年；扣案之甲基
安非他命（驗後合計毛重伍點貳伍公克）沒收銷燬之，前開毒品
外包裝袋肆個、電子磅秤壹臺、分裝袋壹包及行動電話參支（含
0000000000號、0000000000號及0000000000號SIM 卡各壹張）均
沒收之，因犯罪所得之財物新臺幣仟元沒收之，如全部或一部
不能沒收時，以其財產抵償之。各應執行有期徒刑拾捌年貳月；
扣案之海洛因（驗後合計淨重零點玖陸公克）、甲基安非他命（
驗後合計毛重伍點貳伍公克）沒收銷燬之，扣案之上開毒品外包
裝袋玖個、電子磅秤壹臺、分裝杓伍支、分裝袋壹包及行動電話
參支（含0000000000號、0000000000號及0000000000號SIM 卡各
壹張）均沒收之，因犯罪所得之財物新臺幣玖仟元沒收之，如全
部或一部不能沒收時，以其財產抵償之。
    事  實
一、乙○○與甲○○為夫妻，渠兩人均明知海洛因、甲基安非他
    命係毒品危害防制條例所列之第一級、第二級毒品，不得非
    法販賣，竟共同基於販賣第一級毒品海洛因、第二級毒品甲
    基安非他命（以下分別簡稱海洛因、甲基安非他命）之犯意
    聯絡，自民國96年9 月間某時，在不詳地點向真實姓名年籍
    不詳綽號「小白」之人，以海洛因0.9 公克新台幣（下同）
    5 ,000 元 至7,000 元不等，及以甲基安非他命1 公克1,50
    0 元左右之價格，分別販入數量不詳之海洛因、甲基安非他
    命，復再以渠等共同申用之0000000000號、0000000000號及
    0000000000號門號之行動電話為聯絡工具，經丙○○以其所
    有0000000000號行動電話號碼撥打上揭電話聯絡乙○○、甲○○後，而於96年9 月初在臺北縣三峽鎮○○路某處，各以
    3,000 元之代價，共同販賣1 公克甲基安非他命2 次予丙○○；復於96年9 月底在相同地點，以3,000 元之價格販賣0.
    45公克海洛因1 次予丙○○。嗣為警於96年10月24日上午10
    時55分許，持本院核發之搜索票，在臺北縣三峽鎮○○○路
    35號前查獲，並扣得海洛因5 包（驗餘總計淨重0.96公克）
    、甲基安非他命4 包（驗餘總計毛重5.25公克）、電子磅秤
    1 臺、分裝杓5 包、分裝袋1 包及販毒用行動電話3 支（含
    0000000000號、0000000000號及0000000 000 號SIM 卡各1
    張）。
二、案經臺北市政府警察局移送臺灣板橋地方法院檢察署檢察官
    偵查後起訴。
    理  由
一、證據能力方面：
  (一)按被告以外之人於偵查中向檢察官所為之陳述，除顯有不可
    信之情況者外，得為證據，刑事訴訟法第159 條之1 第2 項
    亦定有明文。查證人丙○○於偵查中經檢察官以證人身分傳
    訊具結所為之證述，為被告以外之人於偵查中向檢察官所為
    之陳述，除顯有不可信之情況者外，原則上得作為證據，且
    為保障被告對上開證人之詰問權，本院於審理中依據當事人
    之聲請傳訊證人丙○○到庭進行交互詰問，而檢察官及被告
    、辯護人均就證人於偵查中之證述事項進行詰問，亦足認被
    告就該證人於偵查之證言，已行使反對詰問權，且證人丙○○於偵查中向檢察官所為之陳述，業經具結在案，復無證據
    證明有顯不可信之情況，自有證據能力。
  (二)次按被告以外之人於檢察事務官、司法警察官或司法警察調
    查中所為之陳述，與審判中不符時，其先前之陳述具有較可
    信之特別情況，且為證明犯罪事實存否所必要者，得為證據
    ，刑事訴訟法第159 條之2 有明文規定。查證人丙○○於警
    詢之供陳，核屬被告以外之人於審判外所為之陳述，然被告
    之共同辯護人雖就證人丙○○於警詢中所為之證詞爭執無證
    據能力，惟經本院依證人丙○○在警詢當時之客觀環境及條
    件加以判斷結果，證人丙○○前於警詢中證述：自96年9 月
    初開始向綽號「小黑」之被告乙○○、及綽號「阿寶」之甲○○購買海洛因及甲基安非他命，可記得交易經過之次數為
    3 次，分別為96年9 月初在三峽復興路路邊向「小黑」即被
    告乙○○以3,000 元購得1 公克甲基安非他命1 次、於96年
    9 月初在上揭地點亦以3,000 元價格向「阿寶」即被告甲○○購得1 公克甲基安非他命1 次，第3 次則為96年9 月底在
    相同地點，以3,000 元代價向「小黑」即被告乙○○購買0.
    45公克之海洛因1 次；都是用其所有0000000000號行動電話
    號碼與被告約定交易時間、地點等情（見台灣板橋地方法院
    檢察署97年度偵字第187 號卷第28至30頁），核與其嗣後在
    檢察官偵訊時，經具結後證述向被告兩人共計3 次交易毒品
    之細節均一致，顯屬可信（見同署96年度偵字第25872 號卷
    第54至56頁）。證人丙○○固於審理時改口證稱：96年9 、
    10月間我都在桃園跟綽號「阿山」之人購買毒品，從未向本
    案被告兩人購買過毒品，在警詢中是因為警察要我這樣說，
    至於在偵查中是因檢察官要我針對筆錄這樣說，當時我想要
    交保，所以才稱有向他們購買過甲基安非他命及海洛因，此
    外我也沒有和被告兩人合資購買毒品，在96年9 月、10月間
    都未與被告聯絡，也沒有約在三峽復興路碰面過或者與他們
    一起施用過毒品云云（本院卷第78至82頁），而與警訊所述
    不符，然證人丙○○在審判中之前揭證述，要與被告馨乙○○、甲○○兩人迭於警詢及本院訊問時抗辯：係與證人丙○○約在台北縣三峽鎮○○路欲一起合資購買乙情，顯然矛盾
    ，是證人丙○○在審判中翻異前詞所為之證述，顯在迴護被
    告兩人甚明。況證人丙○○自承在警詢或偵查中均未遭任何
    刑求，則以在無遭受任何非法取供之情形，其所述應係出於
    自由意志無疑，而販賣毒品行為係警方極力查緝之嚴重犯罪
    行為，其刑責甚重（法定刑為死刑、無期徒刑或七年以上有
    期徒刑），此為一般人所週知之事實，證人丙○○既為正常
    成年人，又有施用毒品之犯行，則其對供陳他人販賣毒品犯
    行之後果，應知之甚明，倘被告兩人確屬無辜清白，則證人
    理當於警、偵訊時極力否認辯駁，以免被告無端遭受重刑追
    訴，亦避免自罹誣告偽證罪責，始合常理，乃證人於未遭刑
    求之情況下，竟謂僅係因為是警察要他這樣說，且在偵查中
    為了要交保，故而陳述不實之被兩人告販毒犯行云云，顯與
    情理相悖，難予令人相信。復酌以證人丙○○於警詢時之陳
    述，因距離本案查獲時甚近，記憶清晰，且係未受他人左右
    而出於自然之陳述，然在審判中之證言，或因時隔日久，記
    憶模糊致未能清楚陳述，甚且已另與被告事先勾串，致事後
    昧於人情，故為有利於被告之證詞，即非無可能，執此亦足
    認證人丙○○在警詢中所為之陳述，自較嗣後在審理中所為
    之證詞為可信。基上所述，證人丙○○先前警詢中之證述，
    雖與審判中不同，但因具有較為可信之特別情況，且為證明
    被告兩人是否涉犯賣毒事實所必要，依前揭規定旨意，應認
    具有證據能力。
  (三)卷附內政部警政署刑事警察局96年12月4 日刑鑑字第096017
    0653號鑑定書、法務部調查局96年11月24日調科壹字第0962
    3079260 號鑑定書各1 份（見96年度偵字第25872 號偵查卷
    第93-94 、97頁、本院卷第28頁），係檢察官依刑事訴訟法
    第208 條第1 項規定囑託之法務部調查局所為之毒品成分鑑
    定，依同法第159 條第1 項規定，屬傳聞之例外，有證據能
    力。
  (四)再被告以外之人於審判外之陳述，雖不符同法第159 條之1
    至第159 條之4 之規定，但經當事人於審判程序同意作為證
    據，法院審酌該言詞陳述或書面陳述作成時之情況，認為適
    當者，亦得為證據；當事人、代理人或辯護人於法院調查證
    據時，知有第159 條第1 項不得為證據之情形，而未於言詞
    辯論終結前聲明異議者，視為有前項之同意，此據同法第15
    9 條之5 規定甚明。查除上已論及之相關證據，暨已經本院
    傳訊到院而採行交互詰問程序之證人丙○○之供述證據外，
    本判決後引之被告以外之人於審判外之陳述（包括各名被告
    對於其餘被告涉犯本罪部分所為之陳述），固均屬傳聞證據
    ，惟被告及其等辯護人就該等審判外陳述之證據能力，於本
    院準備程序均表示不予爭執，且迄至言詞辯論終結前，就該
    等證據資料之證據能力亦未再聲明異議，而公訴檢察官於本
    院準備程序期日中則表示該等證據資料均有證據能力。本院
    審酌該等證據資料製作時之情況，尚查無違法不當及證明力
    明顯過低之瑕疵，亦認為以之作為證據應屬適當，故揆諸前
    開法律規定與說明，爰逕依刑事訴訟法第159 條之5 規定，
    認該等證據資料均例外有證據能力。
二、認定本案事實所憑證據及理由：
    訊據被告乙○○、甲○○雖不否認兩人之綽號分別為「小黑
    」、「阿寶」，為警扣案等物均為渠二人共同所有，然均矢
    口否認有何共同販賣海洛因及甲基安非他命等犯行，抗辯：
    被告兩人雖認識丙○○，但沒有販賣甲基安非他命及海洛因
    給丙○○，僅曾一起合資購買毒品，當時是約在復興路路邊
    ，合資購買之次數約2 、3 次云云。經查：
  (一)證人丙○○於96年9 月初各以3,000 元之價格，向綽號「小
    黑」之被告乙○○及綽號「阿寶」之被告甲○○購買甲基安
    非他命1 公克共計2 次，另於96年9 月底亦以3,000 元之價
    格向被告兩人購買海洛因0.45公克1 次，上揭3 次均係證人
    丙○○先以其所有0000000000號行動電話號碼與被告兩人聯
    絡後，雙方約定在台北縣三峽鎮○○路路邊碰面，由被告其
    中一人到場交付毒品並收受金錢後而完成交易等情，業經證
    人丙○○於警詢及偵查中供證甚詳（見前署97年度偵字第18
    7 號卷第28至30頁、96年度偵字第25872 號卷第54至56頁）
    ，且其在警詢及偵查中針對3 次購買毒品之時間、地點、毒
    品種類、數量、價格及交付毒品之對象等細節，先後供述相
    同，其中在警詢時，警察更已請其指認販毒之人是否為當時
    亦在警局製作筆錄之被告兩人，證人丙○○亦為肯定之答覆
    （參前開第187 號偵查卷第29頁），是其前揭所述，自堪信
    為實在。
  (二)雖證人丙○○在本院審理時，否認有向被告兩人購買毒品，
    然證人在審理中之陳述應有迴護被告之嫌，並未比警詢所述
    較為可信一情，業在前述論斷，且觀諸被告兩人於警詢及本
    院準備程序中均辯稱：係與證人丙○○約在三峽鎮○○路路
    邊要一起合資購買毒品云云，然在本件審理中，於證人丙○○翻異前詞否認有向被告兩人購買毒品，亦否認曾與被告合
    資購買毒品後，被告甲○○仍表示：曾與證人一起出錢去購
    買毒品，至於合資情形均不清楚等語（詳本院卷第83頁），
    至於被告乙○○則改謂：不知道證人丙○○有無吸毒，是到
    警局製作筆錄時才知道云云，惟經提示準備程序筆錄後又改
    稱：很久以前有與證人合資購買過安非他命，合資購買情形
    是證人丙○○在我家時臨時起意合資去買，綽號「小白」之
    人即將毒品拿過來云云（本院卷第95至96頁），除前後供述
    不一外，亦與證人丙○○在本院證稱：沒有和被告兩人一起
    合資購買毒品等語，顯不相符，均可徵諸被告兩人或證人丙○○在本院所為之供陳，均係事後圖飾之詞，不足採信。
  (三)再者，本案證人丙○○於警詢及偵查，業已供明其係以1 公
    克甲基安非他命3,000 元、0.45公克海洛因3,000 元等價格
    向被告兩人購買毒品，則再以被告兩人在警詢自承：其等在
    96 年9月間，係向綽號「小白」之人分別以海洛因0.9 公克
    5,00 0元至7,000 元不等，甲基安非他命1 公克1,500 元左
    右，分別販入海洛因及甲基安非他命（參前列第25872 號偵
    查卷第11、18頁），復酌以非法販賣海洛因或甲基安非他命
    因均係政府嚴予查緝之違法行為，非可公然為之，且不論是
    以何形式包裝之毒品，均可任意分裝或增減其份量，而每次
    買賣之價量，亦隨時隨雙方關係之深淺、當時之資力、需求
    程度及對行情之認知等因素，機動的調整，因之販賣之利得
    ，除經坦承犯行，或價量均達到明確外，委難查得實情，職
    是之故，縱未確切查得販賣賺取之實際差價，但除別有事證
    ，足認係按同一價格轉讓，確未牟利外，尚難執此認非法販
    賣之事證有所不足，致知過坦承者難辭重典，飾詞否認者反
    得逞僥倖，而失情理之平；且海洛因或甲基安非他命價格昂
    貴，取得不易，凡為販賣之不法勾當者，苟無利可圖，應無
    甘冒被查緝法辦重刑之危險，平白無端義務為該買賣之工作
    ，是被告販入之價格必較售出之價格低廉，而有從中賺取買
    賣差價牟利之意圖及事實，應屬合理之認定，況本案被告均
    自承與證人丙○○不熟，與證人間既非親故至交，苟無利得
    ，豈會甘冒重刑之風險，無償或以不相當之代價提供毒品之
    理，是渠等確有獲得價差之利益乙情，應堪採認；質言之，
    被告兩人有共同販賣海洛因及甲基安非他命營利之意圖甚為
    明顯。
  (四)綜上，被告兩人於96年9 月初之期間，共同販賣數量均為1
    公克、價格各為3,000 元之甲基安非他命予證人丙○○共計
    2 次，另於96年9 月底復共同以數量0.45公克、價格3,000
    元之代價販賣海洛因予證人丙○○1 次等犯行，已臻明確，
    堪予認定。
三、核被告乙○○、甲○○所為，均係犯毒品危害防制條例第4
    條第1 項之販賣第一級毒品罪，及同法條第2 項販賣第二級
    毒品罪。其等販賣前持有海洛因及甲基安非他命之低度行為
    ，均為進而販賣之高度行為所吸收，皆不另論罪。又被告兩
    人各次販賣海洛因、甲基安非他命予丙○○之犯行，均有犯
    意之聯絡、行為之分擔，依刑法第28條規定，皆為共同正犯
    。另被告兩人先後所為販賣甲基安非他命2 次、及販賣海洛
    因1 次等罪行，因均由證人丙○○以電話聯絡表示欲購買毒
    品後，被告始與之約定地點而為交易，證人每次購買毒品之
    種類暨數量又非均相同，從而可認被告兩人先後3 次販賣毒
    品之犯行，皆屬犯意各別，行為互殊，均應分論併罰之。再
    酌以被告兩人販賣之對象僅有丙○○1 人，其中販賣海洛因
    部分則只有1 次，又無證據證明被告兩人為大量走私進口或
    長期販賣毒品之所謂「大盤」、「中盤」之販毒者，其等惡
    性與犯罪情節核與大毒梟有重大差異，如不論其情節輕重，
    遽處以販賣第一級毒品罪之法定本刑死刑或無期徒刑，誠屬
    情輕法重，過於嚴苛，有傷人民對法律之情感，其犯罪情狀
    ，顯有可憫恕之情況，認科以最低度刑，仍嫌過重，爰依刑
    法第59條規定，就其等販賣第一級海洛因罪部分，均酌量減
    輕。爰審酌被告兩人均正值青盛之年，不思努力進取，明知
    海洛因對於人體有莫大之戕害，為圖一己之私利，竟漠視毒
    品之危害性，而販賣毒品犯行，嚴重危害國民身心健康及社
    會風氣，進而敗壞社會治安，且不能勇於認錯，一再飾詞狡
    辯，犯罪後之態度非佳，及其犯罪之動機、目的、手段、販
    賣毒品之期間、次數、數量及所得利益等一切情狀，分別量
    處如主文所示之刑，並定其應執行之刑，以資懲儆。
四、至扣案海洛因5 包（驗後總計淨重0.96公克）、甲基公克安
    非他命4 包（驗前毛重5.35公克，經取樣0.1 公克鑑定，驗
    餘毛重5.25公克），經鑑定後，確分屬第一級毒品海洛因、
    第二級毒品甲基安非他命乙節，有卷附內政部警政署刑事警
    察局96年12月4 日刑鑑字第0960170653號鑑定書、法務部調
    查局96年11月24日調科壹字第09623079260 號鑑定書各1 份
    可考（見96年度偵字第25872 號偵查卷第93-94 、97頁，及
    本院卷第28頁），均屬違禁物，皆應依毒品危害防制條例第
    18條第1 項前段規定諭知沒收銷燬。另上揭毒品外包裝袋9
    只、扣案電子磅秤1 臺、分裝杓5 支、分裝袋1 包，均為被
    告乙○○所有，其中電子磅秤及分裝袋用於兩種毒品，分裝
    杓則僅用於分裝海洛因，此經被告供承在卷（見本院卷第98
    頁），另行動電話3 支（含0000000000號、0000000000號及
    0000000000號SIM 卡各1 張），則供被告兩人販毒聯絡之用
    ，係為本案共同犯罪所用之物，均應依刑法第38條第1 項第
    2 款宣告沒收。再者，被告曾共同各以3,000 元之對價，出
    售海洛因、甲基安非他命予丙○○共計3 次之既遂犯行，是
    被告兩人共同販賣甲基安非他命、海洛因所得每次各為3,00
    0 元，乃其等因本件犯罪所得之財物，應依毒品危害防制條
    例第19條第1 項規定沒收之，如全部或一部不能沒收時，以
    其財產抵償之。
五、末查，臺灣板橋地方法院檢察署檢察官以97年度毒偵字第18
    7 號移送本院併案部分，因與前揭所認罪之犯行係屬同一事
    實，本院業已併予審酌，附此敘明。
據上論斷，應依刑事訴訟法第299 條第1 項前段，毒品危害防制
條例第4 條第1 項、第2 項、第18條第1 項前段、第19條第1 項
，刑法第11條前段、第28條、第51條第5 項、第59條、第38條第
1 項第2 款，判決如主文。
本案經檢察官江祐丞到庭執行職務。
中    華    民    國    97    年    7    月    4    日
                  刑事第十一庭  審判長法  官  徐蘭萍
                                      法  官  林淑婷
                                      法  官  邱景芬
以上正本證明與原本無異。
如不服本判決應於送達後10日內向本院提出上訴狀。
                                      書記官  曾千庭
中    華    民    國   987    年    7     月    8     日
附錄本案論罪科刑法條全文：
毒品危害防制條例第4條
製造、運輸、販賣第一級毒品者，處死刑或無期徒刑；處無期徒
刑者，得併科新臺幣1千萬元以下罰金。
製造、運輸、販賣第二級毒品者，處無期徒刑或7年以上有期徒
刑，得併科新臺幣7百萬元以下罰金。
製造、運輸、販賣第三級毒品者，處5年以上有期徒刑，得併科
新臺幣5百萬元以下罰金。製造、運輸、販賣第四級毒品者，處3
年以上10年以下有期徒刑，得併科新臺幣3百萬元以下罰金。
製造、運輸、販賣專供製造或施用毒品之器具者，處1年以上7年
以下有期徒刑，得併科新臺幣1百萬元以下罰金。
前五項之未遂犯罰之。


司法院資訊處製作；財團法人民間司法改革基金會備份。
